【裁判字號】    99,台抗,281
【裁判日期】    990422
【裁判案由】    強制執行聲明異議
【裁判全文】
最高法院民事裁定              九十九年度台抗字第二八一號
再 抗告 人  日正環保科技有限公司
法定代理人  乙○○
代  理  人  施瑞章律師
上列再抗告人因與安順環保科技股份有限公司等間強制執行聲明
異議事件，對於中華民國九十八年十二月二十一日台灣高等法院
台中分院裁定（九十八年度抗字第三一○號），提起再抗告，本
院裁定如下：
    主  文
再抗告駁回。
再抗告程序費用由再抗告人負擔。
    理  由
按對於抗告法院所為抗告有無理由之裁定再為抗告，僅得以其適
用法規顯有錯誤為理由，此觀民事訴訟法第四百八十六條第四項
規定自明。依強制執行法第三十條之一規定，上開規定於強制執
行程序準用之。而所謂適用法規顯有錯誤，係指原法院本其取捨
證據之職權所確定之事實適用法規顯有錯誤而言，不包括認定事
實不當之情形在內。本件原法院以：按強制執行事件，由法官或
司法事務官命書記官督同執達員辦理之。本法所規定由法官辦理
之事項，除拘提、管收外，均得由司法事務官辦理之。又司法事
務官處理事件所為之處分，與法院所為者有同一之效力。強制執
行法第三條、法院組織法第十七條之二第一項第二款、民事訴訟
法第二百四十條之三分別定有明文。再抗告人對於台灣南投地方
法院（下稱南投地院）除去租賃權之執行命令聲明異議，南投地
院之司法事務官就該聲明異議為裁定，無程序或權限上之瑕疪。
次查債務人安順環保科技股份有限公司以南投地院九十六年度執
字第九一一八號裁定附表（下稱附表）２所示土地及建物設定抵
押權後，將其中一七二、一七三之四地號土地及一一一一之二建
號建物出租與再抗告人，並同意再抗告人於一七三之四地號土地
上興建如附表１所示四九二之二、四九二之四、五二○之二建號
建物。債權人甲○○等聲請拍賣抵押物，南投地院將上開抵押之
土地及建物，連同再抗告人興建之建物併付拍賣，經第一次拍賣
，無人應買，債權人以該租賃權影響其抵押債權之受償，聲請除
去，經核算債權額結果，系爭租賃權確已影響抵押債權之受償，
因而以執行命令予以除去，於法尚無不合。爰維持南投地院所為
駁回再抗告人異議之裁定，駁回其抗告，經核並無適用法規顯有
錯誤之情事。再抗告人對南投地院除去租賃權之處分聲明異議，
依強制執行法第三條第二項規定，得由該法院司法事務官辦理。
司法事務官處理此事件，依民事訴訟法第二百四十條之二第一項
規定，無論准許或駁回，均以裁定為之，此裁定即司法事務官所
為之終局處分，當事人不服得對之提出異議，司法事務官得將此
異議送請法院裁定之，關於終局處分之救濟程序，民事訴訟法第
二百四十條之四規定甚明。是南投地院司法事務官以裁定駁回再
抗告人對除去租賃權處分之聲明異議，並於再抗告人對該終局處
分提出異議後，將此異議送請同法院法官裁定之，並無違背法令
可言。再抗告意旨猶執陳詞，泛指司法事務官對於強制執行聲明
異議，無為裁定之權限，並就系爭租賃權有無影響抵押債權等事
實問題而為爭執，未表明原裁定有何適用法規顯有錯誤之理由，
其再抗告自難謂為合法。
據上論結，本件再抗告為不合法。依強制執行法第三十條之一、
民事訴訟法第四百九十五條之一第二項、第四百八十一條、第四
百四十四條第一項、第九十五條、第七十八條，裁定如主文。
中    華    民    國  九十九  年    四    月  二十二  日
                      最高法院民事第一庭
                          審判長法官  蕭  亨  國
                                法官  葉  勝  利
                                法官  高  孟  焄
                                法官  許  澍  林
                                法官  黃  秀  得
本件正本證明與原本無異
                                      書  記  官
中    華    民    國  九十九  年    五    月    五    日
                                                      K

司法院資訊處製作；財團法人民間司法改革基金會備份。
